【裁判字號】    95,訴,997
【裁判日期】    951122
【裁判案由】    毒品危害防制條例
【裁判全文】
臺灣彰化地方法院刑事判決               95年度訴字第997號
公  訴  人  臺灣彰化地方法院檢察署檢察官
被      告  甲○○
                    （現另案於臺灣彰化看守所羈押中）
上列被告因違反毒品危害防制條例案件，經檢察官提起公訴（九
十五年度毒偵字第一八七五號），暨移請併案審理（九十五年度
毒偵字第三０五八號），被告於準備程序中就被訴事實為有罪之
陳述，經告以簡式審判之旨，並聽取意見後，本院合議庭裁定由
受命法官獨任進行簡式審判程序，判決如下：
    主    文
甲○○連續施用第一級毒品，累犯，處有期徒刑捌月，扣案之注
射針筒壹支、塑膠空袋壹個，均沒收；又施用第二級毒品，累犯
，處有期徒刑月。應執行有期徒刑拾月，扣案之注射針筒壹支
、塑膠空袋壹個，均沒收。
    犯罪事實及理由
一、犯罪事實：
    甲○○前因施用毒品案件，由檢察官聲請送強制戒治並提起
    公訴，強制戒治部分於民國九十二年三月四日停止戒治付保
    護管束出監，至同年五月十五日保護管束期滿未經撤銷停止
    戒治，視為強制戒治執行完畢，所涉刑案部分，則經本院以
    九十一年度訴字第六二一號判決判處有期徒刑七月；又因搶
    奪、竊盜案件，分別經本院以九十一年度訴字第五八０號、
    九十二年度易字第二四一號判決，各判處有期徒刑六月、四
    月，並與上開毒品案件罪刑合併定應執行有期徒刑一年三月
    確定，於九十三年一月二十日假釋付保護管束，並於同年五
    月十六日縮刑期滿未經撤銷假釋視為徒刑執行完畢。詎仍不
    知悔改，在前揭強制戒治執行完畢並釋放後五年內，復基於
    施用第一級毒品之概括犯意，自九十五年一月上旬某日起，
    至同年五月七日止，在其位於彰化縣大村鄉擺塘村擺塘橫巷
    十二號住所，以將海洛因摻水置於針筒內注射之方式，連續
    施用第一級毒品海洛因多次；又另基於施用第二級毒品之犯
    意，於同年四月二十九日，亦在上址住所，以將甲基安非他
    命置於玻璃吸食器內點火燃燒吸食煙氣之方式，施用第二級
    毒品甲基安非他命一次。嗣先於同年四月二十九日二十三時
    許，在尚未有偵查權限之公務員發覺前，攜帶其所有供施用
    海洛因用之注射針筒一支、塑膠空袋一個，主動向彰化縣警
    察局員林分局大村分駐所員警自首施用毒品犯行而自願接受
    裁判，並經警徵得其同意採尿送驗結果，呈嗎啡、可待因、
    甲基安非他命陽性反應；再於同年五月八日十時五十分許，
    因其係毒品列管人口，為警通知定期採驗尿液送驗，亦呈嗎
    啡、可待因陽性反應。
二、本案證據：
  (一)被告自白。
  (二)彰化縣警察局員林分局委託檢驗尿液代號與真實姓名對照認
    證單。
  (三)詮昕科技股份有限公司濫用藥物尿液檢驗報告。
  (四)扣案之注射針筒一支、塑膠空袋一個。
  (五)臺灣高等法院被告前案紀錄表、刑案資料查註紀錄表。
三、新舊法比較部分：
    被告行為後，刑法業於九十四年一月七日修正，於同年二月
    二日公布，並於九十五年七月一日施行。修正後刑法第二條
    第一項規定，已將新舊法律適用之「從新從輕」原則，改採
    「從舊從輕」原則，而此規定僅係規範行為後法律變更所生
    新舊法律比較適用之準據法，並非實體刑罰法律，自不生行
    為後法律變更之比較適用問題，應逕行適用新法第二條第一
    項之規定，為「從舊從輕」之比較。又修正後刑法第十一條
    係增訂刑法於其他法律有「保安處分」之規定者，亦適用之
    ，也無關犯罪行為可罰性之變更，亦應逕行適用新法第十一
    條之規定。再按比較新舊法，應就罪刑有關之共犯、未遂犯
    、想像競合犯、牽連犯、連續犯、結合犯，以及累犯加重、
    自首減輕暨其他法定加減原因（如身分加減）與加減例等一
    切情形，本於統一性及整體性原則，綜其全部罪刑之結果而
    為比較（最高法院九十五年五月二十三日第八次刑庭會議決
    議第一、（四）則可資參照）：
  (一)連續犯部分：
    被告行為後，刑法第五十六條「連續數行為而犯同一之罪名
    者，以一罪論。但得加重其刑至二分之一」之規定，業經總
    統於九十四年二月二日修正公布刪除，並自九十五年七月一
    日施行，此刪除雖非犯罪構成要件之變更，但顯已影響行為
    人刑罰之法律效果，自屬法律有變更，依修正後刑法第二條
    第一項規定，比較新、舊法結果，仍應適用較有利於被告之
    行為時法律即刪除前刑法第五十六條連續犯之規定，論以一
    罪，並依法加重其刑（最高法院九十五年第八次刑事庭會議
    決議亦同此見解）。又起訴書僅記載被告自九十五年一月上
    旬某日起至同年四月二十九日二十一時許止，多次施用海洛
    因之犯行，較本院依被告於審理時自白內容所認定之犯行為
    少，然起訴書未記載之部分，與前開已起訴且經認定有罪部
    分，時間緊接，犯罪構成要件相同，顯係基於概括之犯意反
    覆為之，有連續犯之裁判上一罪關係，基於審判不可分原則
    ，本院自應全部審理。
  (二)累犯部分：
    被告前因施用毒品案件，經本院以九十一年度訴字第六二一
    號判決判處有期徒刑七月；又因搶奪、竊盜案件，分別經本
    院以九十一年度訴字第五八０號、九十二年度易字第二四一
    號判決，各判處有期徒刑六月、四月，並與上開毒品案件罪
    刑合併定應執行有期徒刑一年三月確定，於九十三年一月二
    十日假釋付保護管束，並於同年五月十六日縮刑期滿未經撤
    銷假釋視為徒刑執行完畢等情，有臺灣高等法院被告前案紀
    錄表、臺灣彰化地方法院檢察署刑案資料查註紀錄表各一份
    在卷足稽。查被告行為後，刑法第四十七條累犯之規定，亦
    於九十四年二月二日修正公布，並於九十五年七月一日施行
    ，惟被告不論依修正前之刑法第四十七條，或修正後之刑法
    第四十七條第一項規定，均構成累犯，新法對被告並無較有
    利之情形，則依刑法第二條第一項前段規定，仍應適用行為
    時即修正前之刑法第四十七條，皆論以累犯，並均加重其刑
    ，而對於施用第一級毒品部分並遞加之（最高法院九十五年
    第八次刑事庭會議決議參照）。
  (三)被告行為時，刑法第五十一條原規定：「數罪併罰，分別宣
    告其罪之刑，依左列各款定其應執行者：」，其中第五款規
    定：「宣告多數有期徒刑者，於各刑中之最長期以上，各刑
    合併之刑期以下，定其刑期。但不得逾二十年。」，修正後
    刑法第五十一條第五款規定：「宣告多數有期徒刑者，於各
    刑中之最長期以上，各刑合併之刑期以下，定其刑期。但不
    得逾三十年。」。比較結果，修正前之刑法較有利於行為人
    ，依刑法第二條第一項前段之規定，仍應依修正前刑法，定
    其應執行之刑。
  (四)修正前刑法第六十二條前段關於自首「必減輕其刑」之規定
    ，業已修正為「得減輕其刑」，此修正雖非犯罪構成要件之
    變更，但顯已影響行為人刑罰之法律效果，為科刑規範事項
    之變更，自屬法律有變更，經比較新、舊法結果，以被告行
    為時之法律即修正前第六十二條前段規定「必減輕其刑」，
    最有利於被告。
四、關於自首部分：
  (一)施用第二級毒品甲基安非他命部分：
    本案被告於九十五年四月二十九日二十三時許，主動至彰化
    縣警察局員林分局大村分駐所，自首其於九十五年四月二十
    九日施用第二級毒品甲基安非他命一次之犯罪事實，則被告
    既係在員警發覺其本案犯行前，即主動承認有施用第二級毒
    品行為，並接受裁判，應認被告本案施用第二級毒品甲基安
    非他命部分，核與自首之規定相符，爰依修正前刑法第六十
    二條前段規定，減輕其刑
  (二)施用第一級毒品海洛因部分：
    按自首係對於未發覺之犯罪而為，如於自首接受裁判後，再
    基於概括之犯意，犯同一性質之罪，經警查獲，其自首前後
    之多次犯罪行為乃係基於同一概括犯意，自屬連續犯，為裁
    判上一罪；而裁判上之一罪其一部分犯罪既已因案被發覺，
    雖在檢察官或司法警察官訊問中被告陳述其未發覺之部分犯
    罪行為，並不符合刑法第六十二條之規定，不應認有自首之
    效力（最高法院七十三年二月二十一日，七十三年度第二次
    刑事庭會議決議二決議意旨參見）。本案被告雖於九十五年
    四月二十九日二十三時許，主動向員警表明其於九十五年一
    月上旬某日至同年四月二十九日間，有多次施用第一級毒品
    海洛因之行為，然經臺灣彰化地方法院檢察署檢察官於同年
    四月三十日訊問並諭知限制住居後，因其係毒品列管人口，
    經警通知於同年五月八日十時五十分許定期採驗尿液送驗，
    亦呈嗎啡、可待因陽性反應。被告係基於施用第一級毒品海
    洛因之概括犯意，自九十五年一月上旬某日起，至同年五月
    七日止，連續施用海洛因多次，屬連續犯，為裁判上一罪，
    依上揭說明，則被告就其所犯連續施用第一級毒品海洛因之
    犯行，並不符合刑法第六十二條自首之規定，自不得減輕其
    刑。
五、修正後之刑法第三十八條於第一項第二款增列「因犯罪所生
    之物」得宣告沒收，並將該條第二、三項原「犯人」修正為
    「犯罪行為人」，法條文字已有修正。是依從刑附屬於主刑
    之原則，本案有關從刑沒收之規定，亦應從屬適用修正前刑
    法第三十八條第一項第二款規定。
六、應依刑事訴訟法第二百七十三條之一第一項、第二百九十九
    條第一項前段、第三百十條之二、第四百五十四條第一項，
    毒品危害防制條例第十條第一項、第二項，刑法第十一條前
    段、第二條第一項前段、（修正前）第五十六條、（修正前
    ）第四十七條、（修正前）第五十一條第五款、（修正前）
    第六十二條前段、（修正前）第三十八條第一項第二款，判
    決如主文。
七、如不服本判決，應於判決送達後十日內，向本院提出上訴狀
    （須附繕本），上訴於臺灣高等法院臺中分院。
本案經檢察官黃淑媛到庭執行職務。
中    華    民    國    95    年    11    月    22    日
                  刑事第一庭  法  官  周  莉  菁
以上正本證明與原本無異。
如不服本判決，應於判決送達後十日內向本院提出上訴狀 (須附
繕本)。
中    華    民    國    95    年    11    月    22    日
                              書記官  黃  當  易
附錄本判決論罪科刑法條：
毒品危害防制條例第十條
施用第一級毒品者，處六月以上五年以下有期徒刑。
施用第二級毒品者，處三年以下有期徒刑。


司法院資訊處製作；財團法人民間司法改革基金會備份。
